臺灣高等法院高雄分院刑事判決　　九十年度上易字第二一八號
　　上　訴　人
　　即　被　告　甲○○
右上訴人因家庭暴力防治法等案件，不服臺灣高雄地方法院九十年度易字第二二三七
號中華民國九十年十一月二十一日第一審判決（起訴案號：臺灣高雄地方法院檢察署
九十年度偵字第八一六五號），提起上訴，本院判決如左：
      主  文
原判決撤銷。
甲○○違反法院依家庭暴力防治法第十三條所為禁止實施家庭暴力行為之裁定，處有
期徒刑參月，如易科罰金，以參佰元折算壹日。
    事  實
一、甲○○與乙○○二人為夫妻，具有家庭暴力防治法所定之家庭成員關係，平日感
    情不睦，甲○○明知乙○○已因受其不法侵害之故，向台灣高雄地方法院聲請核
    發民事通常保護令，而經該法院於民國八十九年九月十六日裁定甲○○不得對乙
    ○○實施身體或精神上不法侵害行為在案，並因違反上開保護令經該法院於九十
    年二月二十日判處有期徒刑六月（該案於同年三月二十四日確定，於本件不構成
    累犯）。詎仍不知警惕，復基於違反保護令及恐嚇之犯意，於九十年三月二十二
    日凌晨三時許，在高雄市○○街一五四號宅內，因晚歸與乙○○爭吵，竟基於違
    反保護令及恐嚇之犯意，對乙○○恫稱：我想要殺死妳等語，以加害生命之事恐
    嚇周女，使其心生畏懼，致生危害於安全，乙○○因而報警處理。
二、案經乙○○訴由高雄市政府警察局鹽埕分局移送台灣高雄地方法院檢察署檢察官
    偵查起訴。
    理  由
一、訊據上訴人即被告甲○○（下稱被告）對於九十年三月二十二日凌晨在右揭宅內
    ，因晚歸與妻乙○○發生爭吵情事坦承不諱，雖矢口否認有何違反保護令及恐嚇
    之犯行，辯稱：當天因在外喝酒晚歸，在屋內遭周女責備與周女發生爭吵，有說
    氣話，但無恐嚇之意思，退步言之，縱認伊有恐嚇，本案與前案確定判決有連續
    犯之關係，應為前案確定判決效力所及云云。惟查右揭事實業據被害人乙○○於
    警、偵訊、原審及本院審理中指述綦詳，並有當時錄下恐嚇言詞之錄音帶一捲附
    卷可佐，復經原審及本院當庭播放勘驗屬實。被害人遭被告恐嚇後於當日上午八
    時三十分即向警方報案，有載明上情之警訊筆錄可按，顯見被害人係因遭恐嚇畏
    懼而請求警方保護已明，否則何須一早即向警方報案，又被告於警訊及原審審理
    初皆否認有說出上開恐嚇言詞，嗣經原審當庭播放該錄下恐嚇言詞之錄音帶確認
    無訛後，其方改稱：係一時氣話，無恐嚇犯意云云，益見其所辯，洵屬避就之詞
    ，並不足採。另按案件曾經判決確定者，應為免訴之判決，係以同一案件，已經
    法院為實體上之確定判決，該被告應否受刑事制裁，即因前次判決而確定，不能
    更為其他有罪或無罪之實體上裁判，此項原則，關於實體上一罪或裁判上一罪（
    如刑法第五十五條想像競合犯、牽連犯及第五十六條之連續犯），其一部事實已
    經判決確定者，對於構成一罪之其他部分，固亦均應適用，但此種情形，係因審
    判不可分之關係，在審理事實之法院，對全部犯罪事實本應予以審判，故其確定
    判決之既判力，亦自應及於全部之犯罪事實，若在最後審理事實法院宣示判決後
    ，始行發生之事實，既非該法院所得審判，即為該案判決之既判力所不能及。經
    查被告固曾於八十九年十一月二十九日，毆打乙○○成傷，違反法院民事通常保
    護令，經台灣高雄地方法院於九十年二月二十日以九十年度易字第一七二號判處
    有期徒刑六月，於同年三月二十四日確定一事，固有該刑事判決書及被告前案紀
    錄表可按，而本件被告犯罪之時間係在九十年三月二十二日，顯係在前案最後事
    實審法院宣示判決日（九十年二月二十日）之後，依上開說明，本案即非前案確
    定判決效力所及，被告辯稱本件應為前案確定判決效力所及云云，亦非可採。此
    外，復有台灣高雄地方法院八十九年度家護字第六三四號民事通常保護令影本一
    份附卷可佐，事證明確，被告右揭犯行堪予認定。
二、核被告所為，係犯家庭暴力防治法第五十條第一款之違反保護令罪及刑法第三百
    零五條之恐嚇罪。其所犯上開二罪，係以一行為而觸犯數罪名，侵害數法益，為
    想像競合犯，應從一重之違反保護令罪論處，公訴意旨認係方法結果之牽連關係
    ，容有誤會。公訴意旨另以：被告甲○○與乙○○二人為夫妻，具有家庭暴力防
    治法所定之家庭成員關係，平日感情不睦，甲○○明知乙○○已因受其不法侵害
    之故，向台灣高雄地方法院聲請核發民事通常保護令，而經該法院於民國八十九
    年九月十六日、九十年三月六日裁定甲○○不得對乙○○為直接或間接騷擾行為
    及至少遠離乙○○住居所（高雄市○○區○○街一五四號）一百公尺在案，竟基
    於違反保護令及恐嚇之犯意，於九十年三月二十二日凌晨三時許，前往乙○○上
    開住居所叫嚷，如不開門讓其入內睡覺，要砸車子，乙○○因恐深夜干擾鄰居，
    迫於無奈乃開門讓甲○○進入屋內，甲○○又於屋內對乙○○恫稱：要放火燒其
    娘家等語，以加害財產之事，恐嚇周女，因認被告另犯家庭暴力防治法第五十條
    第二款之違反保護令罪及刑法第三百零五條之恐嚇罪嫌云云。訊之被告否認此部
    份犯行，辯稱：九十年三月二十二日當天是乙○○撥電話叫伊返家睡覺，並開門
    讓伊進入屋內，因在外喝酒太晚回家，在屋內遭妻責備，始與妻發生爭吵，有說
    氣話，但無對妻說要放火燒其娘家等語。經查被告於警訊及偵審中始終堅稱是其
    太太多次撥電話催其早點回家睡覺，我到達家時才再撥電話通知我太太開門等語
    ，而被害人於警訊中亦稱：「（妳丈夫甲○○回家睡覺，你是否同意讓他入內？
    ）是我同意並開門讓其進入屋內」「後來在四樓房間內，他出言恐嚇我，所以我
    才到派出所報案」等語，且被害人於警訊中亦未提到被告有在屋外叫嚷如不開門
    要砸車等情，又本院當庭勘驗被害人提出之錄音帶，被害人與被告對話中，被害
    人指責被告在外有女人晚歸，且談及被告以前曾說：「想要放火燒我娘家」，被
    告接著才說：「我還想要殺死妳」，雙方一來一往，被害人語氣堅定，被告語氣
    較溫和等情，有勘驗筆錄足按，足認被告所辯當天是經過其妻允許，並開門讓其
    進入屋內，只因在外喝酒晚歸，遭妻責備，始與妻發生爭吵，但無對妻說要放火
    燒其娘家等情，應堪採信，此部份被告騷擾恐嚇犯罪不能證明，惟因公訴意旨認
    此部分騷擾恐嚇行為與前開論罪科刑部分屬實質上一罪關係，爰不另為無罪諭知
    ，附此敘明。
三、原審予以被告論罪科刑固非無見，惟查被告並無違反法院依家庭暴力防治法所為
    之遠離其妻住居所一百公尺，及對其妻恫稱要放火燒其娘家恐嚇騷擾之行為，已
    如前述，原判決認定被告併有此部份犯行，容有未洽。被告上訴意旨，執此指摘
    原判決不當，為有理由；其否認犯罪或認本案為前案確定判決效力所及，為無理
    由，然原判決既有上開可議，自應由本院將原判決撤銷改判。審酌被告犯罪動機
    、所受刺激，被害人即被告之妻表示若被告改過願意原諒被告，有意挽回瀕破裂
    婚姻，為避免婚姻關係裂縫加深及本件被告犯罪情節尚非嚴重，犯後態度等一切
    情狀，酌情量處如主文所示之刑，並諭知易科罰金之折算標準。
據上論結，應依刑事訴訟法第三百六十九條第一項前段、第三百六十四條、第二百九
十九條第一項前段，家庭暴力防治法第五十條第一款，刑法第十一條、第三百零五條
、第五十五條、第四十一條第一項，罰金罰鍰提高標準條例第一條前段、第二條，判
決如主文。
本案經檢察官郭振昌到庭執行職務。
中    華    民    國     九十一     年       一       月     二十五   日
                              臺灣高等法院高雄分院刑事第七庭
                                  審判長法官  李春昌
                                        法官  黃憲文
                                        法官  莊飛宗
右正本證明與原本無異。
不得上訴。
                                      書記官  張明賢
中    華    民    國     九十一     年       一       月    二十八    日
附錄：本判決論罪科刑法條：
中華民國刑法第三百零五條
以加害生命、身體、自由、名譽、財產之事，恐嚇他人致生危害於安全者
，處二年以下有期徒刑、拘役或三百元以下罰金。
家庭暴力防治法第五十條
違反法院依第十三條、第十五條所為之下列裁定者，為本法所稱之違反保
護令罪，處三年以下有期徒刑、拘役或科或併科新台幣十萬元以下罰金︰
一  禁止實施家庭暴力行為。
二  禁止直接或間接騷擾、接觸、通話或其他連絡行為。
三  命遷出住居所。
四  遠離住居所、工作場所、學校或其他特定場所。
五  命完成加害人處遇計畫：戒癮治療、精神治療、心理輔導或其他治療
    、輔導。
                                                                        Ｄ
